【裁判字號】    99,易,1886
【裁判日期】    991013
【裁判案由】    詐欺
【裁判全文】
臺灣高雄地方法院刑事判決              99年度易字第1886號
公  訴  人  臺灣高雄地方法院檢察署檢察官
被      告  丙○○
上列被告因詐欺案件，經檢察官提起公訴（99年度偵緝字第1434
號），本院判決如下：
    主  文
丙○○幫助犯詐欺取財罪，處拘役伍拾日，如易科罰金，以新臺
幣壹仟元折算壹日。
    事  實
一、丙○○預見將自己申辦之行動電話SIM 卡提供他人使用，可
    能幫助他人從事財產犯罪，竟基於幫助他人犯詐欺取財罪之
    未必故意，於民國98年11月23日，在威寶電信股份有限公司
    （下稱威寶公司）高雄林森特約服務中心（址設高雄市○○
    ○路190 號）申辦0000000000號行動電話SIM 卡1 枚（預付
    卡，下稱前開SIM 卡）後，旋於98年12月8 日前某時，在某
    處，將前開SIM 卡提供予某真實姓名、年籍不詳之成年人使
    用。嗣該成年男子所屬詐欺集團成員即共同基於意圖為自己
    不法所有之詐欺取財犯意聯絡，於98年11月9 日10時許，以
    前開SIM 卡門號致電甲○○，佯稱係熟識之理財專員欲借款
    應急云云，使甲○○陷於錯誤，依對方指示於98年11月9 日
    11時許臨櫃存款新臺幣（下同）4 萬元入對方指定之帳戶（
    國泰世華商業銀行臺中分行，戶名林允生，帳號0000000000
    00號，下稱前開帳戶），旋遭提領一空。嗣甲○○於存款後
    查覺受騙，報警循線查悉全情。
二、案經臺中市警察局第一分局報請臺灣高雄地方法院檢察署檢
    察官偵查起訴。
    理  由
壹、證據能力部分
    本判決所引用之證據資料（詳後引用之各項證據），其中係
    屬傳聞證據部分，縱無刑事訴訟法第159 條之1 至第159 條
    之4 或其他規定之傳聞證據例外情形，亦因被告丙○○及檢
    察官均已明示同意作為證據使用（本院審易字卷第15頁），
    且本院審酌卷內並無事證顯示各該陳述之作成時、地與週遭
    環境，有何致令陳述內容虛偽、偏頗之狀況後，也認為適當
    ，依刑事訴訟法第159 條之5 第1 項之規定，為傳聞法則之
    例外，應有證據能力。
貳、實體部分
一、訊據被告就前開SIM 卡係其所申辦，及該SIM 卡嗣遭作為詐
    欺取財使用各情固均不爭執，惟矢口否認有何幫助犯罪之意
    ，並辯稱：我於申辦前開SIM 卡2 日後（即98年11月25日）
    ，旋發現該SIM 卡連同健保卡一起遺失，而我也旋因就醫之
    需而申請補發健保卡，由此可以認定我並未將前開SIM 卡提
    供他人使用，亦無幫助他人犯罪之意思云云（本院審易卷第
    13-14 頁、本院易字卷第18、21頁）。經查：
  (一)被告於98年11月23日申辦係屬預付卡之前開SIM 卡，嗣該卡
    經詐欺集團成員持以於98年12月9 日，向被害人甲○○詐取
    4 萬元款項得逞各情，為被告所不爭執，且經被害人甲○○
    警詢中陳述明確（警卷第1 至3 頁），並有國泰世華商業銀
    行存款憑證客戶收執聯（警卷第8 頁）、前開帳戶申請人身
    分證影本、個人基本資訊、交易明細表、對帳單（警卷第15
    -18 頁）在卷可稽，自堪認定。
  (二)被告雖以首開情詞置辯。惟其於偵查中原乃陳稱該SIM 卡係
    置於手機中遺失云云（偵緝卷第21頁），繼則改稱在其取得
    手機而得搭配前開SIM 卡一併使用前，該SIM 卡即已遺失云
    云（本院審易字卷第13-14 頁），前後所述迥異，真實性自
    屬有疑。再者，依卷附行政院衛生署中央健康保險局函（本
    院審易字卷第18-19 頁）顯示，被告固曾申請補發健保卡，
    惟時間乃係在99年4 月22日，而距被告所陳稱發現前開SIM
    卡及健保卡一併遺失（98年11月25日）、前開SIM 卡遭作為
    詐欺取財使用（98年12月9 日）等時點，均相隔近5 月之久
    ，益徵被告關於前開SIM 卡係連同健保卡一起遺失之所辯，
    要屬子虛。末經本院向威寶公司函詢之結果，該公司稱前開
    SIM 卡僅第一次預繳金額388 元，之後於98年12月15日經由
    165 反詐騙諮詢專線通報該公司進行停話，有該公司99年9
    月13日函在卷可稽（本院易字卷第12頁），亦即前開SIM 卡
    於被告自陳發覺遺失後，猶仍經人持續使用至98年12月15日
    、該SIM 卡遭165 反詐騙諮詢專線通報停話方止，則茍非被
    告有意容任他人可得持續使用前開SIM 卡，焉有遲不辦理停
    話手續之理？足認前開SIM 卡乃係經被告於於98年12月8 日
    前某時，在某處，提供予他人使用者甚明，被告空言否認，
    並非事實，無足採信。
  (三)一般人申辦行動電話門號使用並非難事，且收費等標準並未
    因人而異，如非供作不法使用，應無不以自己名義申辦，反
    向他人央求提供之必要；況邇來詐欺取財之犯罪類型層出不
    窮，該等犯罪多係利用他人之電話門號以躲避警方追查，並
    迭經媒體廣為披載、報導，此應為常人本於一般認知能力所
    能知悉，被告竟將自己申辦之前開SIM 卡提供予欠缺信賴關
    係之他人使用，且於偵審程序中，未就提供緣由作出任何說
    明、解釋，顯足認被告於無端將前開SIM 卡提供予他人使用
    之際，業對於該SIM 卡嗣將遭犯罪集團成員用於詐欺取財犯
    罪乙情有所預見，且無違其本意，被告另關於自己並無幫助
    他人犯罪意思等所辯，亦係卸責之詞，無足憑信。
  (四)綜上，本案事證明確，被告犯行堪以認定，應依法論科。
二、查該取得、持用前開SIM 卡之詐欺集團成員，共同基於意圖
    為自己不法所有之犯意聯絡，向被害人施用詐術並取得款項
    ，所為係犯刑法第339 條第1 項之詐欺取財罪。惟被告單純
    提供SIM 卡予他人使用之行為，並不能逕與向被害人施以欺
    罔之詐術行為等視，且亦無證據證明被告曾參與詐欺取財犯
    行之構成要件行為，是以被告應僅係對於他人遂行之詐欺取
    財犯行，資以助力，核其所為，乃係詐欺取財罪之幫助犯，
    爰依刑法第30條第2 項之規定，減輕其刑。
三、本院審酌被告提供前開SIM 幫助他人遂行財產犯罪，助長社
    會犯罪風氣，行為確實可議。惟念卷內並無事證足認被告曾
    因提供行為，獲有犯罪所得。末斟以被告自陳精神狀況不佳
    且無業、家庭經濟狀況勉持，復罹有糖尿病等慢性病，有高
    雄市立民生醫院診斷證明書1 份在卷可稽，及本案被害人所
    受損害之程度等一切情狀，爰量處如主文所示之刑，並諭知
    以1,000 元折算1 日之易科罰金折算標準，至檢察官求予量
    處有期徒刑3 月，尚嫌過重，應予指明。
據上論結，應依刑事訴訟法第299 條第1 項前段，刑法第339 條
第1 項、第30條第1 項前段、第2 項、第41條第1 項前段，刑法
施行法第1 條之1 ，判決如主文。
本案經檢察官乙○○到庭執行職務。
中    華    民    國    99    年    10    月    13    日
                  刑事第一庭  審判長法  官  黃三友
                                    法  官  陳億芳
                                    法  官  莊珮吟
以上正本證明與原本無異。
如不服本判決應於收受本判決後10日內向本院提出上訴書狀，其
未敘述上訴理由者，並得於提起上訴後10日內向本院補提理由書
狀（均須按他造當事人之人數附繕本）「切勿逕送上級法院」。
中    華    民    國    99    年    10    月    13    日
                                    書記官  鍾淑美
◎附錄本案所犯法條：
《刑法第339 條第1 項》
意圖為自己或第三人不法之所有，以詐術使人將本人或第三人之
物交付者，處5 年以下有期徒刑、拘役或科或併科1,000 元以下
罰金。
《刑法施行法第1 條之1 》
中華民國94年1 月7 日刑法修正施行後，刑法分則編所定罰金之
貨幣單位為新臺幣。
94年1 月7 日刑法修正時，刑法分則編未修正之條文定有罰金者
，自94年1 月7 日刑法修正施行後，就其所定數額提高為30倍。
但72年6 月26日至94年1 月7 日新增或修正之條文，就其所定數
額提高為3 倍。

司法院資訊處製作；財團法人民間司法改革基金會備份。
